【裁判字號】    98,交聲,105
【裁判日期】    980819
【裁判案由】    聲明異議
【裁判全文】
臺灣臺南地方法院交通事件裁定         98年度交聲字第105號
原處分機關  交通部公路總局嘉義區監理所麻豆監理站
異  議  人
即受處分人  甲○○
上列受處分人因違反道路交通管理處罰條例案件，對於交通部公
路總局嘉義區監理所麻豆監理站，民國98年1月5日所為之裁決處
分（處分案號：麻監裁罰字第裁75-M00000000號），聲明異議，
本院裁定如下：
      主  文
異議駁回。
      理  由
一、原處分意旨略以：異議人即受處分人甲○○（下稱異議人）
    於民國（下同）97年11月28日22時29分許，駕駛車牌號碼
    0072-UG 號自用小貨車，於臺20線34.9公里南向北車道，因
    臺南縣警察局玉井分局玉井派出所（下稱舉發機關）警員認
    定異議人有酒後駕車之嫌而進行攔檢並施以酒測，異議人卻
    拒不配合，經舉發機關警員予以製單舉發。嗣經移送機關即
    交通部公路總局嘉義區監理所麻豆監理站（下稱原處分機關
    ）以其違規事證明確，依照道路交通管理處罰條例第第35
    條第4項、第67條第2項前段（原處分漏載）之規定，裁處異
    議人罰鍰新臺幣（下同）60,000元，3年內禁考等處分。
二、聲明異議意旨略以：異議人否認有拒絕酒測之情事，且異議
    人以其經酒測5次，均無酒精反應；異議人更配合員警回派
    出所，並要求員警再進行酒測，卻遭員警拒絕，上揭情事有
    錄影為證；又異議人身罹疾病無法進行酒測等語，爰此聲明
    異議，並請求撤銷裁罰處分等語。
三、按「汽車駕駛人拒絕接受第1項測試之檢定者，處新臺幣60,
    000元罰鍰，並當場移置保管該汽車及吊銷該駕駛執照」；
    「汽車駕駛人，曾依第35條第1項前段規定吊銷駕駛執照者
    ，3年內不得考領駕駛執照」；分別有處罰條例第35條第4項
    前段及第67條第2項前段定有明文。
四、經查：
  (一)舉發機關以異議人於97年11月28日22時29分許，駕駛車牌號
    碼0072-UG號自用小貨車，於臺20線34.9公里南向北車道，
    因認定異議人有酒後駕車之嫌而進行攔檢並施以酒測，異議
    人卻拒不配合，經舉發機關警員予以製單舉發。嗣原處分機
    以其違規事證明確，裁處異議人罰鍰60,000元，3年內禁考
    之事實，有原處分機關麻監裁罰字第裁75-M00000000號裁決
    書、舉發機關南縣警交字第Ｚ000000000號舉發違反道路交通
    管理事件通知單等件為證。
  (二)異議人否認有拒絕酒測之情事，且異議人以其經酒測5次，
    均無酒測反應，復配合員警回派出所要求再進行酒測遭拒，
    等語置辯。本院經傳喚本件舉發員警張力仁、黃明達到院結
    證，其中員警張力仁證稱：「是我舉發的，當時97年11 月
    28日我們追趕車輛，我們看到異議人的車有點可疑，異議人
    遭攔停時有搖下車窗，我們發現該車有酒味，他有作勢要吹
    氣，但是酒精測試器沒有辦法測出，當時車上有他的朋友，
    兩個人都有酒味。且他承認下午3點多有喝酒，且我們有給
    很多次機會吹，且離第一次相差15分鐘，所以我們覺得不準
    確而拒絕」等語（本院卷第25、26頁）；另參酌證人黃明達
    員警亦證述：「是我舉發的，我們晚上10點12分發現有一部
    自小客車，往左鎮方向行駛，我就與張力仁前往盤查，發現
    是甲○○載一位朋友，我們讓他搖下車窗，有聞到酒味，並
    請他下車配合實施酒測。當時由許瑞祥實施酒測如錄影帶所
    示情形，至少請他吹了5次，他有假裝要吹，但是酒測儀器
    沒有感應。當時我們告知他是拒絕酒測，他也說那你們就開
    單吧。依規定程序，我們請他至警局。我們有拿另一臺給異
    議人吹，但是因為攔檢時你們已經拒絕酒測了。因為你是拒
    絕酒測，依規定不能再測第二次。你吹的時候儀器顯示是零
    ，但儀器有合格證明，不可能是故障。」等語（本院卷第27
    頁），本院衡酌證人張力仁與黃明達對於本件舉發情形證述
    甚詳，顯然證人對於舉發經過確有深刻印象、清晰記憶無訛
    ，且證人係依法執行職務之公務員，與異議人間素不相識且
    亦無宿怨嫌隙，堪信證人應無甘冒偽證罪刑責風險而設詞構
    陷異議人之理。又經本院向舉發機關調閱本件之現場採證錄
    影光碟等件到院參辦，經勘驗上開光碟，該光碟內有7段影
    片檔（檔案名：M2U01026至M2U01032），其中檔名為M2U010
    26影片檔之內容為員警現場實施酒測，在該段影片第1分7秒
    及第2分47秒處，舉發機關員警均有要求異議人進行吐氣測
    試，然本件異議人在進行上二次吐氣測試時，並未將實際完
    整含住測試管，僅用嘴唇緊抿住測試管佯裝吐氣之模樣，卻
    用嘴唇、牙齒及舌頭堵住該測試管之洞口，使得吐氣之氣流
    無法順利通過測試管進入儀器，而影片中其因口腔氣流無法
    順利排出以致雙頰鼓起，並且因吐氣不順滿臉漲紅之跡象，
    即足徵上情。復參酌上開證人到院提出之呼氣酒精測試器檢
    定合格證書（本院卷第28頁），查該檢定合格單號碼為M0JA
    0000000，該儀器檢定日期為97年7月4日，而該證書有效期
    限則為1年，故本件違規日為97年11月28日，該儀器尚在上
    開檢定期限範圍內，該儀器之準確性，自堪採信。況舉發機
    關時常執行酒測盤查勤務，倘本臺呼氣酒精測試器如有損壞
    ，將不至於僅有本件無法檢測之情。另查道路交通管理處罰
    條例第35條第4項之規定，係在處罰汽車駕駛人拒絕酒測之
    義務違反，如異議人拒絕酒測後，此時異議人是否有實際飲
    酒已在所不論，據此，本院經核上開跡證，堪認本件異議人
    有拒絕酒測之情，洵屬明確。
  (三)另本件異議人以其身罹疾病無法酒測等語置辯，惟經本院發
    函異議人就診之臺南縣新化鎮丁江龍診所，該所負責醫師丁
    江龍回函本院稱異議人雖有高血壓、痛風等疾，但不影響深
    呼或深吐氣，不至於有無法酒測之情，足徵本件異議人上開
    陳詞，係屬諉罪卸責之詞，不足採信。
  (四)綜上所述，異議人於前述時、地之違規事實既可認定，原處
    分機關罰鍰60,000元，3年內禁考部分，經核於法尚無違誤
    ，異議人異議並無理由，應予駁回。
五、據上論結，依道路交通管理處罰條例第87條第2項、道路交
    通案件處理辦法第19條前段，裁定如主文。
中    華    民    國    98    年    8     月    19    日
                  交通法庭   法  官  廖建彥
以上正本證明與原本無異。
如不服本裁定應於送達後5日內向本院提出抗告狀（應附繕本）
。
                             書記官  吳揆滿
中    華    民    國    98    年    8     月    19    日


司法院資訊處製作；財團法人民間司法改革基金會備份。
